【裁判字號】    90,交訴,14
【裁判日期】    900511
【裁判案由】    公共危險
【裁判全文】
臺灣基隆地方法院刑事判決                            九十年度交訴字第一四號
    公  訴  人  臺灣基隆地方法院檢察署檢察官
    被      告  甲○○
右列被告因公共危險案件，經檢察官提起公訴（九十年度偵字第九四一號），本院判
決如左：
    主  文
甲○○駕駛動力交通工具肇事，致人受傷而逃逸，處有期徒刑柒月，緩刑參年。
    事  實
一、甲○○於民國九十年一月二十一日晚間十一時四十五分許，駕駛車號Ｑ五  三五
    一二號自用小客車，自基隆市○○道台二線往金山方向行駛。於行經台二線五五
    ‧三公里處時，竟違規跨越雙黃線超車而駛入對向來車道，致在對向車道騎乘車
    號ＰＯＥ  七八一號重型機車，由台北縣萬里鄉往基隆方向行駛之乙○○，因閃
    避不及，遭甲○○所駕駛之汽車迎面撞及，使乙○○人車倒地，並因而受有頭部
    外傷、胸部挫傷及左足內踝骨折之普通傷害（過失傷害部分，業據乙○○於偵查
    中撤回告訴，由檢察官另行處分不起訴）。甲○○肇事後，明知乙○○已受傷倒
    地，未思立即救助傷者，竟未下車察看並協助將傷者送醫，而逕自駕車逃逸。嗣
    因警方循在場目擊車禍發生經過之王俊宜之指證而循線查獲。
二、案經台北縣警察局金山分局報請台灣基隆地方法院檢察署檢察官偵查起訴。
    理  由
一、訊據被告甲○○對於在九十年一月二十一日晚間十一時四十五分許，駕車行經台
    二線省道五五‧三公里處時，因超越雙黃線超車不慎撞及被害人乙○○使之受傷
    之事實，固坦白承認，惟否認有肇事逃逸犯行，辯稱：伊駕車於前述時、地，因
    當時為夜間，視線不良，且係連續彎路，車內音響開得很大聲，不知有與被害人
    之機車發生擦撞，始繼續往前開。迨開至五百公尺遠時，感覺車子搖晃，經下車
    查看，方發現車胎破胎，旋即掉頭往基隆方向行駛，欲到友人處修理云云。經查
    ：被害人乙○○於前述時間，騎乘機車行經省道台二線五五‧三公里處時，因被
    告駕車跨越雙黃線超車並駛入來車道，致遭被告撞及，被害人因而人車倒地，經
    其他路人扶至路旁並協助送醫，被告肇事後並未停車查看而逃逸等情，業據被害
    人乙○○於警訊中及本院審理時指陳明確。而證人即駕車行經現場目睹車禍發生
    經過之王俊宜於警訊、偵查中證稱：渠當時駕車由基隆往萬里方向行駛，途經肇
    事地點時，見被告駕駛白色豐田牌自用小客車，自其後跨越雙黃線超車，並在對
    向車道撞上被害人騎乘之重型機車，隨即駕車逃逸等語（見警卷及偵查卷第七頁
    ），證人王俊宜之證詞，核與被害人之指述相符，且依卷附交通事故調查報告表
    所載，汽車與機車之撞及點，係在萬里往基隆方向之車道，亦與王俊宜之陳述吻
    合，是證人王俊宜之陳述，應堪信為真實。另依卷附照片所示，被害人機車之車
    頭及右側踏板毀損嚴重，被告之汽車前保險桿有擦痕、左後視鏡破損，左前輪爆
    胎，此亦為被告於警訊時自承。足見車禍發生之時，撞擊力道之猛，被告辯稱不
    知與被害人之機車發生擦撞云云，核屬卸責之詞，不足採信，其駕車肇事後逃逸
    之罪證明確，犯行堪以認定。
二、核被告所為，係犯刑法第一百八十五條之四肇事逃逸罪。被告駕車肇事使被害人
    受傷，成為無自救力之人，依法即應予以保護，被告竟遺棄而不顧，另犯有刑法
    第二百九十四條第一項之遺棄罪。被告所犯刑法第一百八十五條之四之肇事逃逸
    罪與同法第二百九十四條第一項之遺棄罪，二者之構成要件不同，且所侵害之法
    益，前者為社會之公共安全，與後者所保護者為個人之生命、身體安全，亦屬有
    間。被告一個駕車離去之行為，同時觸犯構成犯罪要件及侵害法益均不相同之遺
    棄罪與駕車肇事逃逸罪，應依想像競合犯之規定，從一重之肇事逃逸罪處斷（最
    高法院八十九年度台上字第六五一四號判決參照）。爰審酌被告上述之過失程度
    、所生損害及犯罪後已與被害人達成和解，賠償損害新台幣五萬元（有基隆市暖
    暖區調解委員會調解書一份附卷）等一切情狀，量處如主文所示之刑，以示懲儆
    。末查被告前未曾受有期徒刑以上刑之宣告，有台灣高等法院被告全國前案紀錄
    表在卷可按。其於本件交通事故發生之時，尚未年滿二十歲，智慮不周，因駕車
    肇事一時緊張而逃逸，經此偵審程序教訓，應已知所警惕，信無再犯之虞，本院
    因認前開宣告之刑，以暫不執行為適當，併予宣告緩刑三年，以啟自新。
據上論斷，應依刑事訴訟法第二百九十九條第一項前段、刑法第一百八十五條之四、
第二百九十四條第一項、第五十五條、第七十四條第一款，判決如主文。
本案經檢察官黃士元到庭執行職務
中      華      民      國      九十      年      五      月    十一    日
                                      臺灣基隆地方法院刑事第三庭
                                          法  官    陳  培  仁
右正本證明與原本無異。
對於本件判決如有不服，應於收受送達後十日內，向本院提出上訴書狀，上訴於臺灣
高等法院，並按他造當事人之人數附具繕本。
                                            書記官     施  鴻  均
中      華      民      國      九十      年      五      月    十四    日
附錄論罪法條
刑法第一百八十五條之四：
駕駛動力交通工具肇事，致人死傷而逃逸者，處六月以上五年以下有期徒刑。
刑法第二百九十四條第一項：
對於無自救力之人，依法令或契約應扶助，養育或保護而遺棄之或不為其生存所必要
之扶助、養育或保護者，處六月以上五年以下有期徒刑。


司法院資訊處製作；財團法人民間司法改革基金會備份。
